【裁判字號】    97,訴,1708
【裁判日期】    970911
【裁判案由】    違反護照條例
【裁判全文】
臺灣臺中地方法院刑事裁定              97年度訴字第1708號
公  訴  人  臺灣臺中地方法院檢察署檢察官
被      告  丙○○
選任辯護人  劉衡慶律師
            張建鳴律師
            陳光龍律師
上列被告因違反護照條例等案件，經檢察官提起公訴（96年度偵
字第25273號、96年度偵字第25715號、96年度偵字第26981號、9
7年度偵字第300號），本院裁定如下：
    主    文
丙○○自民國玖拾柒年玖月伍日起羈押參月。
    理    由
一、被告丙○○因違反護照條例等案件，經檢察官提起公訴，本
    院合議庭於民國97年9月5日審訊被告並評議後，當庭裁定被
    告自該日起羈押。茲被告提起抗告，爰補製作本裁定書敘明
    理由，合先敘明。
二、按被告經法官訊問後，認為犯罪嫌疑重大，而有下列情形之
    一，非予羈押，顯難進行追訴、審判或執行者，得羈押之︰
    (一)逃亡或有事實足認為有逃亡之虞者，刑事訴訟法第101條
    第1項第1款定有明文。經查：被告丙○○前因違反證券交易
    法案件，經法院限制出境，其因欲冒用他人身分、使用不實
    護照、證件通關出境至大陸、美國地區活動，竟串同販賣偽
    造不實證件之不法集團分子為下列犯行：(1)丙○○於民國96
    年4月間，在臺北市○○路之某西餐廳，與某不詳年籍成年
    男子（丙○○稱其為「小陳」，共犯甲○○稱其為「黃董」
    ，應指同一人，本院下稱其為甲男），共同基於行使偽造私
    文書之犯意聯絡，合意由丙○○支付新臺幣（下同）35萬元
    向甲男買受1本冒名請領之不實護照，丙○○並交付個人相
    片予甲男。甲男嗣再與甲○○共同基於行使偽造私文書之犯
    意聯絡，推由甲○○著手實行冒名請領不實護照犯行。甲○○乃循不詳管道取得吳致宏之中華民國護照、國民身分證（
    係吳致宏於96年4月間所遺失之物），再將丙○○本人相片
    持至屏東縣潮洲鎮之梅花照相館，委請不知情之相館人員，
    將丙○○之相片修改成近似吳致宏之禿頭模樣。甲○○又故
    意污損吳致宏之護照，並冒用吳致宏名義，填具中華民國普
    通護照申請書，在備註欄、委任人簽名欄、申請人簽名欄內
    各偽簽1枚吳致宏之署名，而偽造表示吳致宏因護照污損而
    委由他人代向外交部領事局申辦護照意思之私文書，再將該
    申請書、污損之護照、吳致宏之國民身分證、上開修改相片
    ，持交不知情之全日旅行社負責人陳素真，委託其代為申辦
    新護照。全日旅行社承辦人員因而於96年5月3日，將上開偽
    造之中華民國普通護照申請書等文件，送至外交部領事局申
    辦護照而行使之，使該局承辦之人員核發印有上開修改相片
    之護照號碼000000000號吳致宏護照1本，足生損害於外交部
    領事局核發管理護照之正確性及吳致宏。甲○○取得該冒名
    申辦之吳致宏護照後，即約同甲男、丙○○見面，交付該冒
    名申辦之護照1本，甲○○並取得約定報酬5萬元。(2)丙○○
    取得前開吳致宏護照後，發現其上相片呈禿頭狀，與自身面
    容差異太大，恐持以出境將會被識破，復為求出境後，在國
    外游走順利，又於96年6月間，與甲男共同基於冒名申請護
    照、偽造公印文、特許證之犯意聯絡，合意由丙○○支付45
    萬元向甲男買受1本冒名請領之不實護照及數紙警察機關出
    具之良民證，丙○○並交付其本人相片予甲男。甲男即於96
    年6月至8月間，在不詳地點，冒用臺北市政府警察局名義，
    製作記載丙○○在臺灣地區無犯罪紀錄之「警察刑事紀錄證
    明」3紙，且在各紙證明書上皆偽造「臺北市政府警察局」
    之公印文1枚。甲男另再與甲○○共同基於冒名申請護照之
    犯意聯絡，推由甲○○著手實行冒名請領不實護照犯行。甲○○復與戊○○、丁○○共同基於使公務員登載不實及冒名
    申請護照之犯意聯絡，推由戊○○出面遊說積欠其褓姆費3
    萬元之乙○○，請乙○○以遺失補領之方式，交付其國民身
    分證以供冒名申請護照。乙○○同意後，甲○○乃帶乙○○
    至上開梅花照相館照相，委請不知情之相館人員，將乙○○
    之相片修改成近似丙○○之模樣，再由乙○○持修改相片，
    於96年7月11日前往屏東縣枋寮鄉戶政事務所，以遺失為由
    申請補領國民身分證，使該承辦之公務員，將遺失補領之不
    實事項登載於職務上掌管戶籍資料之戶籍登記簿內，進而補
    發印有上開修改相片之國民身分證1枚予乙○○，足生損害
    於戶政機關對於戶籍管理之正確性。嗣甲○○取得該補領之
    乙○○國民身分證後，因認其上相片與丙○○容貌差異過大
    ，恐不適用，乃再委請不知情之相館人員，修改出更近似丙○○模樣之乙○○相片，而將上開乙○○國民身分證及新修
    改之相片交予丁○○，由其轉交予乙○○，要求其再去換領
    國民身分證。乙○○乃於96年7月23日，持其國民身分證及
    新修改之相片前往屏東縣枋寮鄉戶政事務所，以證件污損為
    由申請換領國民身分證，惟戶政事務所承辦人員直接以電腦
    掃瞄存檔之相片列印出國民身分證發給乙○○，而未依其所
    願以新修改之相片印發。乙○○隨將該換領所得之國民身分
    證交予丁○○，由其轉交予甲○○。甲○○乃將乙○○國民
    身分證、修改之相片及相關申請護照資料，持交不知情之全
    日旅行社負責人陳素真，委託其代為申辦乙○○護照。全日
    旅行社承辦人員因而於96年8月7日，送件至外交部領事局申
    辦護照，該局承辦人員乃核發印有上開修改相片之護照號碼
    000000000號乙○○中華民國護照1本。甲○○取得該冒名申
    辦之乙○○護照後，即約同甲男、丙○○見面，交付該冒名
    申辦之護照1本，甲○○並取得約定報酬10萬元。當場甲男
    並同時交付丙○○上開「警察刑事紀錄證明」3紙。嗣於96
    年9月22日，丙○○攜帶上開冒名申辦及偽造之證件，至高
    雄國際機場，持用上開乙○○護照，欲搭乘華航CI625號班
    機潛逃出境至香港時，在機場出境管制門經內政部入出國及
    移民署人員查驗發現有異，丙○○立即心虛而逆向逃跑，經
    內政部警政署航空警察局高雄分局員警追捕查獲，並扣得其
    上開購得之吳致宏、乙○○護照及「警察刑事紀錄證明」3
    紙等物。上開事實，有丙○○於警詢、偵訊時之供述，甲○○、丁○○、乙○○於警詢、偵訊及本院訊問時之供詞，與
    吳致宏、陳素真於警詢時之證詞，及卷附之吳致宏、乙○○
    中華民國普通護照申請書、乙○○補領、換領國民身分證申
    請書，及扣案之吳致宏護照1本、乙○○護照1本、警察刑事
    紀錄證明3紙等證據可資資證明，丙○○犯罪嫌疑顯然重大
    。核丙○○上開所為，係涉犯刑法第216條、第210條之行使
    偽造私文書罪、刑法第212條之偽造特種文書罪、刑法第218
    條第1項之偽造公印文罪、護照條例第23條第4項之冒名申請
    護照罪。又丙○○素行不佳，曾因違反證券交易法案件，經
    本院以94年度金重訴字第3586號判刑確定，且目前仍有多件
    違反證券交易法之重大金融刑事案件涉訟中，此有臺灣高等
    法院被告前案紀錄表在卷可憑。其因案遭法院限制出境，仍
    執意潛逃海外，不惜以重金串同不法集團冒名申請護照及偽
    造文書，所為危害國家境管安全、司法強制處分權及警政公
    信力甚鉅，依其本案犯罪情節，顯有事實足認為有逃亡海外
    之虞；且犯後避重就輕，於本院審問時，除一再變異初供外
    ，復狡辯：本案是甲男自作主張，找人頭來用假身分證申請
    護照，伊事後才知道甲男是如何做的云云，故本院認其並無
    意接受司法制裁。本案若僅命具保，以被告丙○○之雄厚財
    力及上開不良事跡，極有可能立即棄保潛逃海外，故本院認
    非予羈押被告，顯難進行後續之審判及執行，爰依刑事訴訟
    法第101條第1項第1款之規定，裁定自97年9月5日起羈押被
    告3月。
中    華    民    國    97    年     9    月    11    日
                 刑事第12庭  審判長  法  官  陳  葳
                                     法  官  廖慧如
                                     法  官  蔡建興
上正本證明與原本無異。
如不服本裁定，應於送達後5日內向本院提出抗告狀。
                                     書記官  黃英寬
中    華    民    國    97    年     9    月    11    日


司法院資訊處製作；財團法人民間司法改革基金會備份。
